【裁判字號】    98,交聲,2642
【裁判日期】    981209
【裁判案由】    聲明異議
【裁判全文】
臺灣高雄地方法院交通事件裁定        98年度交聲字第2642號
原處分機關  高雄市政府交通局
代  表  人  王國材
異  議  人
即受處分人  甲○○
上列異議人即受處分人因違反道路交通管理處罰條例案件，不服
原處分機關高雄市政府交通局於中華民國98年9 月3 日所為之處
分（高市交裁字第32-BB0000000號裁決書），聲明異議，本院裁
定如下：
    主  文
原處分撤銷。
    理  由
一、原處分意旨略以：異議人即受處分人甲○○於民國98年2 月
    16日4 時59分許，駕駛OLC-623 號重型機車，行經有燈光號
    誌管制之高雄市○○路與桂林路交岔路口時闖紅燈，復未依
    規定期限繳納罰鍰結案，或向處罰機關陳述意見，或到案聽
    候裁決，逾60日以上，爰依道路交通管理處罰條例第53條第
    1 項規定，裁處異議人罰鍰新台幣（下同）4,500 元等語。
二、異議意旨略以：並未收到舉發違反道路交通管理事件通知單
    （下稱舉發通知單），且經查證其所居住之大樓管理室之管
    理員亦未收到舉發通知單，故請求撤銷原處分等語（本院卷
    第5 頁）。
三、按逕行舉發，應按已查明之資料填註車牌號碼、車輛種類、
    車主姓名或地址，並於通知單上方空白處加註逕行舉發之文
    字後，由舉發機關送達被通知人；又逕行舉發者，其應到案
    之日期距舉發日為30日，違反道路交通管理事件行為人，未
    依規定自動繳納罰鍰，或未依規定到案聽候裁決，處罰機關
    應於舉發通知單送達2 個月內依基準表逕行裁決之，違反道
    路交通管理事件統一裁罰基準及處理細則第11條第1 項第3
    款、第14條後段、第44條第1 項分別定有明文。故舉發通知
    單應先由舉發機關送達受處分人，受處分人復未自動繳納罰
    鍰或未到案聽候裁決，處罰機關始得依違反道路交通管理事
    件統一裁罰標準表逕行裁決之，倘舉發通知單未經合法送達
    受處分人，處罰機關即逕行裁決，其裁決程序即非合法。又
    處理違反道路交通管理事件，有關文書送達之程序，依行政
    程序法之規定；送達，於應受送達人之住居所、事務所或營
    業所為之；於應送達處所不獲會晤應受送達人時，得將文書
    付與有辨別事理能力之同居人、受僱人或應送達處所之接收
    郵件人員。應受送達人或其同居人、受僱人、接收郵件人員
    無正當理由拒絕收領文書時，得將文書留置於應送達處所，
    以為送達；又送達不能依前2 條規定為之者，得將文書寄存
    送達地之地方自治或警察機關，並作送達通知書兩份，1 份
    黏貼於應受送達人住居所、事務所、營業所或其就業處所門
    首，另1 份交由鄰居轉交或置於該送達處所信箱或其他適當
    位置，以為送達。前項情形，由郵政機關為送達者，得將文
    書寄存於送達地之郵政機關。寄存機關自收受寄存文書之日
    起，應保存3 個月；違反道路交通管理事件統一裁罰基準及
    處理細則第5 條，行政程序法第72條第1 項前段、第73條第
    1 項、第3 項、第74條分別定有明文，故舉發通知單，自應
    依上開規定送達受處分人始為合法。
四、經查：
  (一)本件異議人之戶籍地原為高雄市○鎮區○○街150 號，而於
    88年1 月25日即遷入高雄市苓雅區○○○路3 號9 樓之1 之
    事實，有異議人全戶基本資料查詢結果及遷徙紀錄資料查詢
    結果在卷可稽（本院卷第11、40頁）。本件原舉發機關即高
    雄市政府警察局交通警察大隊填製之第BB0000000 號舉發通
    知單，係於98年2 月27日寄往高雄市○鎮區○○街150 號，
    而於同日寄存當地之籬仔內郵局，此有高雄市政府警察局交
    通警察大隊98年9 月28日高市警交三字第0980030322號函及
    該舉發通知單送達證書附卷可參（本院卷第29、34頁），是
    舉發通知單送達時，異議人早已遷移戶籍至高雄市苓雅區○
    ○○路3 號9 樓之1 ，且查無證據足資證明舉發通知單送達
    高雄市○鎮區○○街150 號時，異議人確實仍住上址，故依
    前揭規定及說明，舉發通知單自不生寄存送達之效力，該舉
    發之意思表示並未送達異議人，舉發手續尚未完成。至原處
    分機關雖將裁決書送達異議人，惟舉發通知單既未經合法送
    達，則異議人顯無從自動繳納罰鍰或到案聽候裁決，原處分
    機關逕行裁決之期間亦無從起算，因此，自不得以裁決書已
    合法送達為由，即認原處分機關裁決合法。從而，舉發通知
    單既未合法送達異議人，且原舉發機關復未提出其有另行合
    法通知異議人正確戶籍所在地，使其知悉違規事件之證明，
    足認本件舉發通知單並未踐行合法送達程序。原處分機關不
    察，誤以本件舉發通知單已依規定合法送達，而認異議人未
    依期限到案，並據此對異議人逕行裁處4,500 元之罰鍰金額
    ，已侵害異議人得以最低處罰標準在期限內自動繳納罰款之
    程序利益，其裁決處分實於法未合。
  (二)綜此，原處分機關應於舉發通知單合法送達，而當事人無正
    當理由未到案時，始得依違反道路交通管理事件統一裁罰基
    準及處理細則之規定對行為人逕行裁決，本件舉發通知單既
    未合法送達於異議人，裁決處分自於法未合，異議人所為異
    議，為有理由，應由本院將原處分撤銷，由原舉發機關及原
    處分機關另為適法之處置。
據上論斷，依道路交通管理處罰條例第87條第2 項、道路交通案
件處理辦法第20條前段，裁定如主文。
中    華    民    國    98    年    12    月    9     日
                  交通法庭    法  官  林建鼎
以上正本證明與原本無異。
如不服本裁定，應於送達後5 日內向本院提出抗告狀（須附繕本
）。
中    華    民    國    98    年    12    月    9     日
                              書記官  林秀敏


司法院資訊處製作；財團法人民間司法改革基金會備份。
